最高法院刑事判決　　　　　　九十六年度台上字第五六九一號
上　 訴 　人　台灣高等法院檢察署檢察官
上訴人即被告　甲○○
被　　　　告　乙○○（原名翁玉陵）
上列上訴人等因被告等違反毒品危害防制條例案件，不服台灣高
等法院中華民國九十六年八月二十九日第二審判決（九十六年度
上訴字第二六號，起訴案號：台灣桃園地方法院檢察署九十四年
度偵字第九００號、八八九三號），提起上訴，本院判決如下：
    主  文
上訴駁回。
　　理　由
按刑事訴訟法第三百七十七條規定：上訴於第三審法院，非以判
決違背法令為理由不得為之；是提起第三審上訴，應以原判決違
背法令為理由，係屬法定要件；如果上訴理由狀並未依據卷內訴
訟資料具體指摘原判決不適用何種法則或如何適用不當，或所指
摘原判決違法情事，顯與法律規定得為第三審上訴理由之違法情
形不相適合時，均應認其上訴為違背法律上之程式，予以駁回。
本件原判決撤銷第一審關於上訴人即被告甲○○部分之判決，就
此部分改判仍依想像競合犯，從一重論處甲○○連續販賣第二級
毒品（累犯）罪刑（處有期徒刑七年六月）；另就被告乙○○（
原名翁玉陵）被訴連續販賣第二級毒品及連續販賣第三級毒品等
罪部分，維持第一審諭知乙○○無罪之判決，駁回檢察官就該部
分在第二審之上訴。甲○○之上訴意旨略稱：甲○○於警詢雖自
白犯罪，但其於審理時均一再否認，該警詢自白既有瑕疵，自不
得作為判決之基礎。況且縱使甲○○已於警詢自白犯罪，仍應調
查其他證據以察該自白是否與事實相符；原判決認定甲○○販入
系爭第二、三、四級毒品意在轉售予他人營利，惟就甲○○是否
確有販賣之意圖、販賣對象、在何處販賣、如何販賣等事實，均
未查明，顯有應於審判期日調查之證據未予調查之違法等語。檢
察官之上訴意旨略稱：(一)認定犯罪事實所憑之證據，不僅指直接
證據而言，間接證據亦包含在內，甲○○於警詢已坦承：「我大
部分都是自己帶著這些毒品，然後到桃園市的『重量』、『世紀
』、『SKY』等搖頭PUB，直接問客人要不要『依（衣）服』（即
搖頭丸）『褲子』「（即Ｋ他命）』、『紅豆』（即一粒眠）或
『六腳楓葉』，如果客人要，我們就當場一手交錢一手交貨，另
外一些比較熟的朋友，像是『小陳』、『小李』、『小薇』、『
宣宣』等，他們都自己直接打電話向我買，我跟他們約好時間及
地點後，再當場一手交錢一手交貨」、「從今年八月份左右開始
……遇到比較不熟的客人，我就會主動上前問他們要不要買毒品
，……平均一天賺一千（新台幣，下同）至二千元」、「從今年
的八月份開始，他們都會打電話給我，跟我約好時間、地點，時
間、地點都約在桃園市○○路、鎮撫街口的『上光眼鏡公司』前
面，當場一手交錢一手交貨」，並參諸監聽資料及扣案之毒品以
觀，甲○○當有販賣毒品得利，原判決有違證據法則。(二)於卷附
監聽譯文中，乙○○與被告甲○○有如下之對話：(1)民國九十三
年十一月九日：乙○○：「老公你到家了，板牛哥的事情已經解
決了，但是他退了四支Ｋ給我們怎麼辦？」甲○○：「為什麼。
」乙○○：「他說那女的只要十支。」甲○○：「我處理就好」
。(2)九十三年十一月十五日：乙○○：「老公，你有沒有打給小
蠂他男友，他接十七。」甲○○：「你看他要不要，我這裡有。
」乙○○：「賣他十六好不好。」甲○○：「好。」乙○○：「
你要不要動？」甲○○：「不用動，你動就好，我接一三五，十
六給他可以。」乙○○：「好。」乙○○：「老公，他說早上要
來接褲子，但是他缺依服，問我們有沒有藍蝴蝶，我說我們有五
十幾顆，他說他自己要吃的。」甲○○：「好，等我回去再說。
」乙○○：「老公出他一六五不要出十六。」甲○○：「好。」
此外於該監聽譯文中，復有對話為：乙○○：「老公今天我要接
我妹妹去公司搖頭試藥」。甲○○：「試什麼藥」乙○○：「試
米老鼠，一顆試紅的，一顆試藍的」；則上開談話內容，多為乙
○○主動，非為討男友開心，隨便附和之語，且有談論及毒品價
格、品質之事，而所提及「衣服」、「褲子」，並以「支」、「
顆」為單位，又扣案之毒品，亦有外觀標示有米老鼠圖案者。是
所提及「衣服」、「褲子」，縱係隱語，然承辦此類案件有經驗
之人，即明顯可知與販賣毒品有關，而由甲○○、乙○○於監聽
期間，係同居男女朋友之親密關係，情同夫妻（此由乙○○皆稱
呼甲○○為老公，即可窺見一斑），日常生活作息，息息相關，
包括販賣毒品此項渠等賴以維生之「工作」，乙○○身為親密女
友，當然義不容辭的幫忙協助接聽電話、接洽事宜，足徵乙○○
與甲○○有共同販賣毒品，原判決有違經驗法則等語。
惟查：原判決依憑甲○○於警詢供認犯罪之自白、共同被告乙○
○於偵查中先後供稱：「扣案毒品（指九十三年十二月二十六日
經警查獲之毒品）是甲○○販售之用」、「因甲○○拿毒品來我
家，我從樓上下來看到桌上有毒品很生氣，我就上樓報警」、「
之前毒品已被抄光，這次毒品種類與上次不相同，皮包是相同的
，所以我認為毒品是新買的」、證人即警員黃冠揚、張明振分別
在偵查及原審之證述、卷附內政部警政署刑事警察局九十四年一
月三十一日刑鑑字第０九三０二六一三八八號鑑定書一份、監聽
紀錄譯文乙份、查獲現場照片三二張、行政院衛生署藥物食品檢
驗局九十一年十月三日管檢字第一一０四三六號函影本乙紙、台
北縣政府警察局蘆洲分局查獲煙毒、麻藥案件被移送者姓名、代
碼對照表乙份、桃園縣警察局桃園分局中心來案各類案件紀錄表
影本一份、行政院衛生署管制藥品管理局管檢字第０九四００一
０一０四號檢驗成績書乙份、台灣桃園地方法院九十四年度訴字
第二三四四號刑事判決繕本乙份、桃園縣政府警察局桃園分局解
送人犯報告書影本乙份及扣案如原判決附表一至八所示之毒品或
研磨、分裝工具等證據資料，認定甲○○有其事實欄所載之犯行
，已於理由內詳敘其調查證據之結果及取捨證據認定之理由。並
就甲○○否認犯罪之辯解及其選任辯護人所為之辯護，認均非可
採，一一詳予指駁。復綜合其調查證據之結果，分別說明：「甲
○○之警詢自白，經原審（指第一審）審認結果，均與事實相符
，自有證據能力」、「本件監聽符合通訊保障及監察法之法定程
序，自具有證據能力」、「乙○○以二種身分（指共同被告及證
人二種身分）分別為供述，程序並無瑕疵可言，所為證言，自有
證據能力」、「毒品之販賣行為，並不以販入之後復行賣出為要
件，祇要以營利為目的，將之購入或賣出，有一於此，其犯罪即
為完成，本案雖乏積極證據足以證明甲○○將購入之毒品再行出
售（詳如後述），惟其二次購入毒品之目的．既均係為販售，核
其所為，係犯毒品危害防制條例第四條第二項、第三項、第四項
之販賣第二、三、四級毒品罪」。另又依憑調查證據之結果，就
甲○○於警詢供認：「我大部分都是自己帶著這些毒品，然後到
桃園市的『重量』、『世紀』、『SKY』等搖頭PUB，直接問客人
要不要『依（衣）服』（即搖頭丸）『褲子』「（即Ｋ他命）』
、『紅豆』（即一粒眠）或『六腳楓葉』，如果客人要，我們就
當場一手交錢一手交貨，另外一些比較熟的朋友，像是『小陳』
、『小李』、『小薇』、『宣宣』等，他們都自己直接打電話向
我買，我跟他們約好時間及地點後，再當場一手交錢一手交貨」
、「從今年八月份左右開始……遇到比較不熟的客人，我就會主
動上前問他們要不要買毒品，……平均一天賺一千至二千元」、
「從今年的八月份開始，他們都會打電話給我，跟我約好時間、
地點，時間、地點都約在桃園市○○路，鎮撫街口的『上光眼鏡
公司』前面，當場一手交錢一手交貨」等語，及卷附監聽紀錄譯
文中有關隱諱用語之記載，認均因無確切、具體之內容，其時間
、地點、對象、販賣毒品所得之金額等與販買毒品罪能否成立有
關之重要事實，俱非明確，此外復查無其他積極證據，足以證明
甲○○及乙○○涉有此部分販賣毒品之犯行，乃就檢察官起訴甲
○○之其他犯罪事實，於理由內敘明不另為無罪之諭知；就乙○
○被訴之全部犯罪事實，則維持第一審諭知乙○○無罪之判決，
駁回檢察官對第一審判決關於乙○○部分在第二審之上訴。從形
式上觀察，原判決並無以甲○○供認犯罪之自白為唯一證據、證
據調查未盡、採證違背證據法則及經驗法則等違背法令之情形。
甲○○上訴意旨及檢察官上訴意旨(一)、(二)均置原判決事實欄明確
認定及理由內詳予說明之事項於不顧，俱僅就事實審法院採證認
事自由判斷職權之合法行使，再為單純事實上爭執，皆非合法之
第三審上訴理由。又甲○○係因意圖轉售營利，而販入扣案之第
一、二、三、四級毒品，惟尚未轉售予他人，即遭警查獲等情，
已經原判決事實欄明確認定，並於理由詳細說明為此認定所憑之
證據及其理由；至於甲○○被訴將販入之上揭毒品先後多次轉售
予綽號「小陳」、「小李」、「小薇」、「宣宣」等真實姓名年
籍不詳之人等事實，原判決係認為尚屬不能證明，乃於理由內敘
明不另為無罪之諭知。甲○○上訴意旨猶另執其販售毒品之對象
及於何時、地販賣，原判決未查證明白云云，指摘原判決有應於
審判期日調查之證據未予調查之違法，顯非依據卷內資料而為主
張。甲○○及檢察官之上訴，均屬違背法律上程式，皆應駁回。
據上論結，應依刑事訴訟法第三百九十五條前段，判決如主文。
中　　華　　民　　國　九十六　年　　十　　月  二十五  日
                      最高法院刑事第十一庭
                          審判長法官  林　永　茂
                                法官  蘇　振　堂
                                法官  蕭　仰　歸
                                法官  何　菁　莪
                                法官  花　滿　堂
      本件正本證明與原本無異
                                      書  記  官
中　　華　　民　　國　九十六　年　 十一 　月    一    日
                                                 H
